【裁判字號】    94,交上易,323
【裁判日期】    950301
【裁判案由】    過失傷害
【裁判全文】
臺灣高等法院刑事判決               94年度交上易字第323號
上  訴  人
即  被  告  甲○○
選任辯護人  林吉雄律師（法律扶助）
上列上訴人因過失傷害案件，不服臺灣士林地方法院94年度交簡
上字第38號，中華民國九十四年十月三十一日第一審判決（聲請
簡易判決處刑案號：臺灣士林地方法院檢察署94年度偵字第198
號）提起上訴，本院判決如下：
    主  文
原判決撤銷。
甲○○因過失傷害人致重傷，處有期徒刑捌月，緩刑參年。
    事  實
一、甲○○於民國九十三年五月三日上午七時二十分許，駕駛車
    號DU─九七六三號自小貨車，沿臺北市○區○○路六段北投
    往士林（北往南）方向行駛，行經承德路六段與文林北路口
    時，本應注意汽車行駛至交岔路口，應遵守燈光號誌之指示
    ，且應注意兩車併行之間隔，隨時採取必要之安全措施，而
    依當時情形並無任何不能注意之情事，詎徐益世竟闖越紅燈
    ，且疏未注意兩車併行之間隔，以隨時採取必要之安全措施
    ，致其所駕駛之自小貨車之左側車身不慎擦撞自文林北路由
    東往西方向欲左轉承德路之陳滿所騎乘之BCM-三五三號重機
    車之右把手，致使陳滿倒地，受有左側額葉、頂葉、顳葉急
    性硬腦膜下出血，右額葉外傷性顱內出血及右側鎖骨骨折之
    重傷害，迄今全身癱瘓，昏迷指數為E4VTM4，已無自理生活
    之能力。
二、案經陳滿之配偶丙○○訴請臺灣士林地方法院檢察署檢察官
    偵查後聲請簡易判決處刑，經臺灣士林地方法院改依通常程
    序審理。
    理  由
一、被告甲○○所犯係死刑、無期徒刑、最輕本刑為三年以上有
    期徒刑以外之罪，其於本院審理時就被訴事實為有罪之陳述
    ，經審判長告知簡式審判程序之旨，公訴人及被告對於本案
    改依簡式審判程序審理亦均表示無意見後，本院裁定本案進
    行簡式審判程序，合先敘明。
二、前開犯罪事實業據被告於原審法院及本院審理時坦白承認，
    核與目擊者張秀任於警詢時所為之陳述及邱俊忠於警詢及檢
    察官訊問時所為之證述相符，並有道路交通事故現場圖、交
    通事故談話紀錄表、補充資料表、車損暨現場照片等件在卷
    可稽；而被害人陳滿因本件車禍致受有左側額葉、頂葉、顳
    葉急性硬腦膜下出血，右額葉外傷性顱內出血及右側鎖骨骨
    折之重傷害事實，亦有臺北市立關渡醫院、行政院國軍退除
    役官兵輔導委員會臺北榮民總醫院（下稱榮民總醫院）之診
    斷證明書及榮民總醫院之函文可憑。被告前開自白與事實相
    符，可以採信。
三、按汽車行駛時，駕駛人應注意車前狀況及兩車併行之間隔，
    並隨時採取必要之安全措施；汽車行駛至交岔路口，應遵守
    燈光號誌之指示，道路交通安全規則第九十四條第三項、第
    一百零二條第一項第一款分別定有明文。被告領有駕駛執照
    ，其駕駛上開汽車，自有此等注意義務。查肇事前被告駕駛
    車號DU-九七六三號自小貨車，沿臺北市○○區○○路六段
    由北投往士林（北往南）方向行駛，已據被告坦承在卷。而
    被害人則騎乘車號BCM-三五三號重機車，自文林北路由東往
    西方向欲左轉承德路駛來；因被告闖紅燈，致其小貨車左後
    車身與被害人機車右手把手發生碰撞，致被害人人車倒地之
    事實，亦經張秀任、邱俊忠證述在卷。再依現場圖所示，本
    件車禍事故發生後，被害人機車倒置在承德路六段由北往南
    自內往外之第四、第五車道之間，且肇事後被告所駕駛之自
    小貨車有左後側車身帆布新擦痕、左後側車身新擦痕、左後
    輪弧新擦痕；被害人所騎乘機車則有右側車身倒地刮痕、右
    側後視鏡鬆動鏡片破裂、右手把裝設之手套擦裂痕，有卷附
    照片可參。被告駕駛汽車行經前揭交叉路口時闖紅燈，且疏
    未注意兩車併行之間隔，隨時採取必要之安全措施，而肇事
    ，足可認定。再者，肇事當時天氣晴朗、路面乾燥、柏油路
    面並無缺陷或障礙物、視距亦良好，此有道路交通事故調查
    報告表各項記載足按。亦即被告並無不能注意之情事，乃竟
    疏未注意，肇致本件事故，自有過失。本件交通事故經送請
    臺北市車輛行車事故鑑定委員會鑑定結果，亦採相同看法，
    有臺北市車輛行車事故鑑定委員會九十三年十月二十七日函
    所附北鑑審字第0九三三0三三六五00號鑑定意見書一件在卷
    可憑。
四、本件事故發生後，被害人受有前述傷害，送醫後雖行開顱手
    術清除血塊，並於同年五月二十六日再行氣切手術，又於同
    年六月九日行腦室腹腔引流手術，惟迄今仍呈昏迷狀況，昏
    迷指數E4VTM4，已無自理生活能力之事實，有榮民總醫院九
    十四年八月十九日北總企字第0九四00三九一六0號函附卷可
    參。被害人陳滿迄仍意識不清，癱瘓在床，使用鼻胃及氣管
    切開術之事實，亦有台北市立關渡醫院九十五年一月十七日
    診斷證明書可按。告訴人即被害人之夫於本院訊問時亦陳稱
    ：我太太比植物人稍微好一點點，變成癱瘓，昏迷指數是四
    ，沒有辦法講話，我叫她稍微有點反應，復原機會渺茫等語
    。堪認被害人傷勢已達刑法第十條第四項第六款身體及健康
    重大難治傷害。又被害人所受之上開重傷，係因被告之過失
    行為所致，被告之過失行為與被害人之受重傷間自有相當因
    果關係。綜上所述，本案事證明確，被告上開犯行可以認定
    ，應依法論科。
五、核被告所為，係犯刑法第二百八十四條第一項後段之過失傷
    害人致重傷害罪。原審判決以被告之罪證明確，並據以論罪
    科刑，固非無見。惟按刑法上所謂之業務，係指以反覆同種
    類之行為為目的之社會活動而言，申言之，係指個人基於其
    社會地位繼續反覆所執行之事務，其主要部分之業務固不待
    論，即為完成主要業務所附隨之準備工作與輔助事務，亦應
    包括在內。惟主要業務所附隨之準備工作與輔助事務，雖可
    包含在業務概念之內，惟不宜過於擴張，而須以該附隨行為
    或輔助行為與主要業務行為間具有直接而密不可分之關係者
    ，始認其為業務行為，例如販售貨品而須駕駛小貨車四處兜
    售；業務員為開拓業務而騎乘或駕駛汽、機車四處拜訪客戶
    ，均可認係渠等使用車輛係與其業務之執行有密切相關。惟
    被告平日係駕駛前述自小貨車至定點從事擺設固定攤位販賣
    烤肉之生意，此經被告於原審及本院訊問時供陳明確（見交
    簡上卷第十八、一二四頁，本院卷第二八、四三、四四頁）
    ，核與證人即同處擺攤做生意之乙○○於本院訊問時所證述
    之內容相符（見本院卷第四四頁）。亦即被告並非以駕駛小
    貨車四處販售串烤食物之方式營業，而係以駕駛小貨車至固
    定地點從事擺設攤位販賣烤肉之生意，被告駕駛自小貨車行
    為僅係駕駛人往返工作場所之例行交通行為，與一般上班族
    藉助交通工具前往固定地點上班無異。本事故發生時，即係
    被告收攤欲返家之際。揆諸前揭說明，尚難認被告此類駕駛
    行為為其附隨業務。原審判決未審酌及此，亦無證據，即推
    認被告係「四處販售串烤食物為生」，進而認為被告駕駛自
    小貨車為其附隨業務，為從事駕駛業務之人，而認被告係犯
    有刑法第二百八十四條第二項後段之業務過失致重傷罪尚有
    未洽。被告上訴否認係業務上之行為，指摘原審判決不當，
    為有理由，自應由本院將原判決撤銷改判。並審酌被告駕駛
    汽車行經交叉路口時闖紅燈，且疏未注意兩車併行之間隔，
    隨時採取必要之安全措施，過失程度不輕，致使被害人受有
    前述無法回復之重大傷害，被害人因此全身癱瘓，已無自理
    生活之能力，日後對其家庭將造成無比沈重之負擔，以及被
    告坦承犯行，於本案言詞辯論終結後，已經與被害人之夫丙
    ○○和解（被告同意給付新台幣三百萬元，除已給付二十萬
    元現金，以及被告投保之五十萬元保險金同意由丙○○受領
    外，其餘二百三十萬元自九十五年三月一日起按月給付二萬
    元）有台灣士林地方法院95年度重訴字第21號和解筆錄可按
    ，等一切情狀，量處如主文第二項所示之刑。
六、末查，被告素行良好，前未曾犯罪受有期徒刑以上刑之宣告
    ，有被告之前案紀錄表可稽，其經本次起訴並到庭接受審判
    後應知警惕，當無再犯之虞，本院因認對被告所處之刑，以
    暫不執行為適當，爰併予宣告緩刑三年，以啟向上。
據上論斷，應依刑事訴訟法第三百六十九條第一項前段、第三百
六十四條、第二百七十三條之一、第二百九十九條第一項前段，
刑法第二百八十四條第一項後段、第七十四條第一款，罰金罰鍰
提高標準條例第一條前段，判決如主文。
本案經檢察官侯千姬到庭執行職務。
中    華    民    國    95    年    3     月    1     日
                  刑事第十四庭審判長法  官  蘇 隆 惠
                                    法  官  林 秀 鳳
                                    法  官  林 瑞 斌
以上正本證明與原本無異。
不得上訴。
                                    書記官  陳 思 云
中    華    民    國    95    年    3     月    1     日
附錄：本案論罪科刑法條全文
刑法第二百八十四條第一項
因過失傷害人者，處六月以下有期徒刑、拘役或五百元以下罰金
，致重傷者，處一年以下有期徒刑、拘役或五百元以下罰金。


司法院資訊處製作；財團法人民間司法改革基金會備份。
